臺灣臺中地方法院民事裁定
111年度消債職聲免字第11號
聲請人
即債務人    周意屏  

代理人      謝博戎律師（法扶）
相對人
即債權人    台北富邦商業銀行股份有限公司

法定代理人  程耀輝  
送達代收人  謝依珊  
相對人
即債權人    台中商業銀行股份有限公司

法定代理人  王貴鋒  
送達代收人  林敏中  
相對人
即債權人    元大商業銀行股份有限公司

法定代理人  翁健    
代理人      黃勝豐  
相對人
即債權人    永豐商業銀行股份有限公司

法定代理人  陳嘉賢  
代理人      呂亮毅  

相對人
即債權人    台新國際商業銀行股份有限公司

法定代理人  尚瑞強  
送達代收人  徐碩彬  
相對人
即債權人    台灣金聯資產管理股份有限公司

法定代理人  施俊吉  
送達代收人  王雅婷  
            柯柏實  
            葉庭歡  
相對人
即債權人    台新資產管理股份有限公司

法定代理人  吳統雄  
代理人      台新國際商業銀行股份有限公司

送達代收人  徐碩彬  
            胡大健  
相對人
即債權人    良京實業股份有限公司

法定代理人  平川秀一郎

送達代收人  李步雲  
相對人
即債權人    新光行銷股份有限公司

法定代理人  李明新  
代理人      鄭穎聰  
相對人
即債權人    玉山商業銀行股份有限公司

法定代理人  黃男州  
代理人      莊凱鈞  

相對人
即債權人    仲信資融股份有限公司

法定代理人  陳鳳龍  
送達代收人  王筑萱  
上列當事人間消費者債務清理事件，本院裁定如下：
    主    文
債務人周意屏應予免責。
    理    由
一、按法院為終止或終結清算程序之裁定確定後，除別有規定外
    ，應以裁定免除債務人之債務，消費者債務清理條例（下稱
    消債條例）第132條定有明文。而法院裁定開始清算程序後
    ，債務人有薪資、執行業務所得或其他固定收入，扣除自己
    及依法應受其扶養者所必要生活費用之數額後仍有餘額，而
    普通債權人之分配總額低於債務人聲請清算前2年間，可處
    分所得扣除自己及依法應受其扶養者所必要生活費用之數額
    者，法院應為不免責之裁定。但債務人證明經普通債權人全
    體同意者，不在此限；債務人有下列各款情形之一者，法院
    應為不免責之裁定。但債務人證明經普通債權人全體同意者
    ，不在此限：於七年內曾依破產法或本條例規定受免責。
    故意隱匿、毀損應屬清算財團之財產，或為其他不利於債權
    人之處分，致債權人受有損害。捏造債務或承認不真實之
    債務。聲請清算前二年內，因消費奢侈商品或服務、賭博
    或其他投機行為，所負債務之總額逾聲請清算時無擔保及無
    優先權債務之半數，而生開始清算之原因。於清算聲請前
    一年內，已有清算之原因，而隱瞞其事實，使他人與之為交
    易致生損害。明知已有清算原因之事實，非基於本人之義
    務，而以特別利於債權人中之一人或數人為目的，提供擔保
    或消滅債務。隱匿、毀棄、偽造或變造帳簿或其他會計文
    件之全部或一部，致其財產之狀況不真確。故意於財產及
    收入狀況說明書為不實之記載，或有其他故意違反本條例所
    定義務之行為，致債權人受有損害，或重大延滯程序。同條
    例第133條、134條有明文規定。準此，法院為終止或終結清
    算程序之裁定確定後，除有消債條例第133條、134條各款所
    定之情形者，法院應為不免責之裁定外，法院即應以裁定免
    除債務人之債務。
二、聲請人即債務人（下稱債務人）於民國109年5月15日聲請清
    算，本院於110年1月18日以109年度消債清字第91號裁定自
    同日上午10時起開始清算程序。嗣經本院司法事務官執行清
    算後，發現債務人名下財產僅有存款新臺幣（下同）47元，
    以及1輛80年出廠已逾固定資產耐用年限之汽車，殘值甚微
    ，堪認清算財產已不敷清算財團費用與財團債務，因此依消
    債條例第129條第1項，於111年1月26日以110年度司執消債
    清字第14號裁定清算程序終止並確定在案，有本院109年度
    消債清字第91號、110年度司執消債清字第14號民事裁定及
    相關卷證可憑。依前揭規定及說明，本院應依職權裁定是否
    免除債務人之債務，經本院詢問全體無擔保及無優先權之普
    通債權人，對於債務人是否免責表示意見，並未經全體普通
    債權人表示同意債務人免責，此合先加以敘明。
三、經查：
  ㈠債務人無消費者債務清理條例第133條前段所定應不免責之事
    由：
    1.按法院於清算程序終止或終結之裁定確定後，依消費者債
      務清理條例第133條為是否免責裁定之審查時，應以自裁
      定開始清算程序時起至裁定免責前之期間，作為認定債務
      人有無薪資等固定收入之期間（臺灣高等法院暨所屬法院
      98年法律座談會民事類提案第39號研討意見參照）。故本
      院依消費者債務清理條例第133條為免責與否之審查時，
      應先就債務人自110年1月18日經本院裁定開始清算程序時
      起至本件裁定免責前之期間，計算其固定收入與必要生活
      費用之數額，固定收入扣除必要生活費用後有餘額者，再
      計算比較普通債權人之分配總額與債務人聲請清算前2年
      間，可處分所得扣除必要生活費用之數額，以認定是否具
      有消費者債務清理條例第133條前段所定之應不免責事由
      。
    2.債務人現每月收入不足1,000元，每月生活支出如以111年
      臺中市每人每月最低生活費1萬5472元1.2倍即1萬8566元
      計算，已無任何結餘等情，業據債務人於本院111年4月8
      日訊問時及110年12月21日司法事務官詢問時陳明，並提
      出民事陳報狀在卷，復有債務人提出之全國財產稅總歸戶
      財產查詢清單、財政部中區國稅局107至108年度綜合所得
      稅各類所得資料清單、中華郵政股份有限公司存摺交易明
      細影本等為證，另經本院依職權調取債務人勞保局被保險
      人投保資料、健保保險對象投保資料、109年度稅務電子
      閘門所得調件明細表顯示，債務人107至109年均無任何所
      得資料；債務人原在臺中直轄市果菜包裝運送業職業工會
      投保勞工保險，於95年5月16日退保後，迄今並未再有加
      保紀錄；另據臺中市政府社會局之函覆結果，未見債務人
      有領取臺中市政府社會局之社福補助或津貼，此有臺中市
      政府社會局110年3月22日中市社助字第1100032281號函可
      資佐證，核與債務人所述情節大抵相符，足認債務人陳述
      其自本院裁定開始清算程序即110年1月18日起迄今，每月
      收入不足1,000元等情，堪予採信。
    3.債務人於清算程序開始每月收入不足1,000元，扣除平常
      其本人之生活費如以111年臺中市最低生活費1.2倍為每月
      1萬8566元計算，顯然已無餘額，核與消費者債務清理條
      例第133條前段所定「於清算程序開始後，債務人有薪資
      、執行業務所得或其他固定收入，扣除自己及依法應受其
      扶養者所必要生活費用之數額後仍有餘額」之要件即有未
      合。是關於該條所定「普通債權人之分配總額是否低於債
      務人聲請清算前2年間，可處分所得扣除自己及依法應受
      其扶養者所必要生活費用之數額」之要件，本院即無庸再
      予審究。從而，債務人無消費者債務清理條例第133條前
      段所定應不予免責之事由，洵堪認定。
  ㈡債務人無消費者債務清理條例第134條各款所定之應不免責事
    由：
    1.按消費者債務清理條例關於清算程序係以免責主義為原則
      ，不免責為例外，倘債權人主張債務人有消費者債務清理
      條例第134條各款所定不免責之事由，自應由債權人就債
      務人有合於上開各款要件之事實，提出相當之事證以實其
      說。
    2.債權人等雖有具狀表示不同意債務人免責，惟對於債務人
      是否具有消費者債務清理條例第134條各款所列之不免責
      事由，則均未提出任何具體主張或事證證明。而債務人如
      何負擔生活必要費用乙節，已據債務人陳述如前；又債務
      人名下除僅有80年出廠車齡31年之汽車1輛，已逾固定資
      產耐用年數表之耐用年限而無價值外，無任何登記之財產
      或投資項目，有本院依職權調取之債務人稅務電子閘門財
      產調件明細表可憑；又債務人於日裁定開始清算前之107
      年1月起迄至本件裁定開始清算後，均未有任何入出境紀
      錄，有入出境資訊連結作業資料在卷可憑，本院復查無證
      據足認債務人上開陳述有何不實之處，自難僅憑債權人片
      面臆測之想法即遽認債務人有隱匿收入、財產，或有何種
      應不免責之行為。準此，債權人既均未具體主張或提出任
      何事證證明債務人有符合消費者債務清理條例第134條各
      款所列之不免責事由，且本院依卷內現有資料及依職權調
      查之結果，查無債務人有該條各款所定不免責事由之情事
      ，無從認定債務人有該條各款所定之應不免責事由。
四、綜上所述，本件債務人聲請清算，經法院裁定清算程序終結
    確定，本院復查無債務人具有消費者債務清理條例第133條
    前段、第134條各款所列應不免責之情事，揆諸首揭說明，
    債務人已符合免責之要件，本院應以裁定免除債務人之債務
    。至債權人於本件免責裁定確定之翌日起1年內，如發見債
    務人有虛報債務、隱匿財產或以不正當方法受免責者，自得
    另依消費者債務清理條例第139條規定，聲請本院裁定撤銷
    免責，附此敘明。
五、依消費者債務清理條例第132條，裁定如主文。
中　　華　　民　　國　　111 　年 　　4　　月　　11　　日
                        臺灣臺中地方法院民事庭
                              法  官  楊 忠 城    
上為正本係照原本作成。　　　　　　　　　　　　　　　
如不服本裁定，應於裁定送達後10日內，以書狀向本院提出抗告
，並繳納抗告費新臺幣1千元。
中　　華　　民　　國　  111　　年　  4 　　月　 11　　日
                              書記官  洪 加 芳